臺灣臺北地方法院小額民事判決
110年度店小字第1554號
原      告  兆豐產物保險股份有限公司

法定代理人  梁正德  
訴訟代理人  林宣誼  
            彭政順  
            謝宇森  
被      告  許金賓  

訴訟代理人  陳崇善律師
上列當事人間損害賠償事件，於民國111年9月26日言詞辯論終
結，本院判決如下：
    主      文
被告應給付原告新臺幣肆萬貳仟貳佰肆拾參元，及自民國一百一
十年八月十日起至清償日止，按年息百分之五計算之利息。
原告其餘之訴駁回。
訴訟費用確定為新臺幣壹仟元，由被告負擔新臺幣柒佰元，餘由
原告負擔。
本判決第一項得假執行；但被告如以新臺幣肆萬貳仟貳佰肆拾參
元為原告預供擔保後，得免為假執行。
    事實及理由
一、被告經合法通知，未於最後言詞辯論期日到場，核無民事訴
    訟法第386 條所列各款情形，爰依原告之聲請，由其一造辯
    論而為判決，合先敘明。
二、原告主張：
(一)原告承保之訴外人陳柏憲所有，由訴外人張詩苗駕駛之車牌
    號碼000-0000號自用小客車(下稱系爭車輛)，於民國109 年
    12月29日(原告起訴狀誤載為19日)17時57許，在新北市○○區
    ○○路00號對面處，因被告駕駛車牌號碼000-0000號自用小客
    車有行車疏於注意安全間隔之過失而擦撞系爭車輛，致系爭
    車輛受損。系爭車輛經送修，修復費用為新臺幣(下同)60,3
    47元(含烤漆32,758元、修理工資21,089元、輪圈修復費用6
    ,500元)，原告業已依保險契約理賠，故依保險法第53條規
    定取得代位求償權。為此，爰依侵權行為及保險代位之法律
    關係提起本件訴訟，並聲明：被告應給付原告60,347元，及
    自起訴狀繕本送達翌日起至清償日止，按年息百分之5計算
    之利息。
(二)對被告答辯之陳述：
　1.對於初判表所載之肇事原因沒有意見，惟認被告應負七成過
    失責任，訴外人張詩苗則負三成過失責任。另本件係依保險
    法第53條代位向被告求償，被告主張其受損害部分應向訴外
    人張詩苗請求，不得向原告主張過失相抵。
　2.系爭車輛維修範圍除輪圈外，包含賓行賓士服務廠開立之維
    修工單所載修繕項目，非原告原先提出之估價單所載內容，
    且原告請求之維修金額不包含零件費用，故無折舊問題。修
    繕範圍皆為車輛左前部分(含前保桿、左大燈及左前輪等)，
    受損部位均有警方現場照片及車損照片為證。原告已盡舉證
    責任，如被告否認受損部位為本次事故所造成，就不合理修
    繕之處，應舉證證明之。
三、被告則以下列情詞置辯：
(一)對初判表上記載之肇事原因沒有意見，惟認被告與訴外人張
    詩苗應各負五成之過失責任，且否認原告提出之系爭車輛受
    損照片、估價單、維修工單與發票形式上之真正，因估價單
    與發票無法為合理連結，無法證明是屬於此次修繕之費用，
    另維修工單並未有廠商蓋章。又依據交通事故調查表所載，
    本件事故第一次撞擊點是左車頭、左前車輪及車身左方，惟
    原告提出之估價單，有部分是針對右側，甚至是後方及後方
　　保險桿所作的維修，此應非本件事故所致之車損，原告應就
    何處受損，以及相應之修繕需要分別列出，不應將與本件事
    故無關之維修納入請求。
(二)另上開維修工單及發票所列之修理項目，顯然多於事故現場
    照片系爭車輛毀損之情形，以及繪製圖說等之範疇，另工資
    金額過高，已不合一般標準，因常有把工資刻意提高來補充
    其他部分可能會被計算折舊之問題，且原告表示烤漆費用為
    32,758元，惟陳報狀中稱為31,198元(未稅)，如二筆相同，
    則認為其中一筆15,599元塗裝物料費應該是屬於材料費，又
    其餘項目原告亦均未說明究竟是工資或是材料費，如有包含
　　材料費用，則應計算折舊，故認系爭車輛因本件事故所需修
    繕之項目，不能由修車廠片面主張，應由客觀合理之機構提
　　出鑑定意見。
(三)聲明：請求駁回原告之訴；訴訟費用由原告負擔。　　
四、得心證之理由：　
　　原告主張之事實，業經其提出原告109 年12月29日受理查核
    單、系爭車輛行照、訴外人張詩苗駕駛執照、系爭車輛受損
    照片、新北市政府警察局新店分局道路交通事故當事人登記
    聯單、道路交通事故初步分析研判表、道寬汽車商行零件認
    購單、賓航賓士汽車股份有限公司新北分公司中和廠(下稱
    賓航賓士公司)估價單、維修工單、統一發票2紙等件為證，
    並經本院依職權調閱新北市政府警察局新店分局交通案卷（
    含道路交通事故現場圖、A3類道路交通事故調查紀錄表、現
    場照片）。而被告雖不爭執於前揭時、地發生該交通事故
　　及系爭車輛受損之事實，惟對原告之請求以前詞置辯。經
　　查：　
(一)按因故意或過失，不法侵害他人之權利者，負損害賠償責任
　　；汽車、機車或其他非依軌道行駛之動力車輛，在使用中加
    損害於他人者，駕駛人應賠償因此所生之損害。民法第184
    條第1 項前段、第191條之2分別定有明文。次按當事人主張
    有利於己之事實者，就其事實有舉證之責任，民事訴訟法第
    277 條定有明文。又各當事人就其所主張有利於己之事實，
    均應負舉證之責，故一方已有適當之證明者，相對人欲否認
    其主張，即不得不更舉反證。原告於起訴原因已有相當之證
    明，被告對渠主張，如抗辯不實並提出反對之主張者，則被
    告對渠反對之主張，亦應負證明之責，此為舉證責任分擔之
    原則。若被告於抗辯事實並無確實證明方法，僅以空言爭執
    者，當然認定其抗辯事實之非真正，而應為被告不利益之裁
    判，最高法院19 年上字第2345號、18 年上字第2855號、第
　　1679號判決可資參照。
(二)系爭車輛之修復費用共計60,347元乙節，業據原告提出上開
    零件認購單、估價單、統一發票（本院卷第21頁至第24頁)
    及維修工單為證（本院卷第133頁至135頁）。惟被告上開否
    認估價單、統一發票及維修工單之真正，並以前詞置辯。
　　經查，依原告提出之車輛受損情形照片所示，系爭車輛送修
    時，其左前保桿、左大燈及左前輪等處確有刮損痕跡（本院
    卷第117頁至119頁），核與訴外人張詩苗於事發後向到場處
    理之員警所述兩車碰撞之外置相符（本院卷第37至38頁）。
    又本院就上開估價單、維修工單及系爭車輛修繕情形函詢賓
    航賓士公司，經該公司陳報稱：「初次提供估價單共2張，
    初估總金額186,297元整，經由保險公司技術人員勘核後，
    初批金額為53,847元整。根據保險公司批核後，附註如下 
    烤漆總金額32,758元整〔於檢附文件中標示粉紅色螢光筆〕，
    修理工資總金額21,089元〔於檢附文件中標示黃色螢光筆〕。
    以上費用並不包含鋁圈維修之款項。該款項由保險公司指定
    維修廠商〔道寬〕，直接與保險公司請款。附件所示之文件為
    本公司結帳時所開立的〔結帳工單〕。本次維修項目為前保桿
    烤漆維修、左前葉烤漆維修、左大燈拋光維修、左前鋁圈維
    修。」等語，有上開陳報狀暨所附之文件在卷可稽(本院卷
    第189頁至201頁)。足認原告出具之維修工單、認購單及發
    票等均為真正，且對照上開結帳工單、認購單所載維修項目
    ，與系爭車輛遭撞擊受損位置相符，則原告主張系爭車輛因
    本件車禍受損修繕之項目係如維修工單及認購單所載，修繕
    金額包含給付賓航賓士公司之烤漆32,758元、修理工資21,0
    89元及給付道寬公司之輪圈修復費用6,500元，合計60,347
    元等情，應認原告就其主張舉證已足。又上開修繕內容係烤
    漆及工資，均不計算折舊，則原告於本件事故所受之損害為
    60,347元乙節，堪以認定。
(三)再按損害之發生或擴大，被害人與有過失者，法院得減輕賠
    償金額或免除，民法第217條第1項定有明文。此項規定之目
    的在謀求加害人與被害人間之公平，倘受害人於事故之發生
    亦有過失時，由加害人負全部賠償責任，未免失諸過酷，是
    以賦予法院得減輕其賠償金額或免除之職權。又保險公司既
    係代位主張被保險人即系爭車輛所有人之損害賠償請求權，
    自應負擔被保險人之過失。經查，本件事故之肇事責任前經
    新北市政府警察局就本件車禍肇事因素進行初步分析研判結
    果，認肇事原因為被告行車疏於注意安全間隔；訴外人張詩
    苗在設有禁止臨時停車標線處臨時停車，有該局所制作之道
    路交通事故初步分析研判表在卷可佐(本院卷第20頁)，且為
    兩造所不爭執(見本院110 年12月8日言詞辯論筆錄)，足認
    被告與訴外人張詩苗於本件車禍之發生均有過失，本院審酌
    兩造肇事原因力之強弱與過失之輕重，認原告主張應由被告
    負擔七成之過失責任，應為可採，惟訴外人張詩苗就本件車
    禍之發生亦有過失，則原告自應承擔訴外人張詩苗之過失責
    任。是以，原告因系爭車禍所受之損害60,347元，扣除應減
    輕被告三成之賠償責任後，原告請求被告賠償42,243元（計
    算式：60,347元×70%＝42,243元，元以下四捨五入），為有
    理由，逾此範圍之請求，則屬無據。
五、從而，原告依侵權行為及保險代位之法律關係，請求被告給
    付42,243元，及自起訴狀繕本送達翌日即110年8月10日起至
    清償日止，按年息百分之5 計算之利息，為有理由，應予准
    許，逾此部分，則無理由，應予駁回。
六、本件事證已臻明確，被告雖於111年5月9日具狀稱本件有送
    請臺灣區汽車修理工業同業公會進行鑑定之必要，並稱：「
    就本件車禍所肇致之損害項目逐項進行鑑定，（可能須先請
    鈞院與兩造確認何項為本件車禍所肇致，以免浪費鑑定資源
    ）」等語，惟原告業於111年7月20日言詞辯論其日當庭陳明
    其所主張之修繕範圍為何，然被告始終未具狀未陳報欲聲請
    鑑定之確切內容為何，且於111年8月22日、9月26日言詞辯
    論期日均經合法通知而未到庭，本院自無審酌之必要。又兩
    造其餘攻擊、防禦方法及所提證據，經核於判決結果不生影
    響，爰不一一論列，併此敘明。
七、本件原告勝訴部分係適用小額程序所為被告敗訴之判決，依
    民事訴訟法第436 條之20規定，應依職權宣告假執行，並依
    職權宣告被告如為原告預供擔保，得免為假執行。另確定訴
    訟費用額為1,000元(第一審裁判費)，由被告負擔700元，餘
　　由原告負擔。
中　　華　　民　　國　　111 　年　　10　　月　　12　　日
                  臺灣臺北地方法院新店簡易庭
                              法  官　張淑美 
以上正本係照原本作成。
對於本件判決如有不服，應於收受送達後20日內向本院提出上訴
書狀，上訴於本院合議庭，並按他造當事人之人數附具繕本。
當事人之上訴，非以判決違背法令為理由不得為之，上訴狀應記
載上訴理由，表明下列各款事項：
(一)原判決所違背之法令及其具體內容。
(二)依訴訟資料可認為原判決有違背法令之具體事實。
中　　華　　民　　國　　111 　年　　10　　月　　12　　日
                              書記官  馮姿蓉